臺灣高等法院交通事件裁定　　　　　　100年度交抗字第581號
抗　告　人
即受處分人　廖玉燕
上列抗告人因違反道路交通管理處罰條例案件，不服臺灣板橋地
方法院所為中華民國100年4月18日100年度交聲字第710號裁定（
原處分案號：交通部公路總局臺北區監理所北監自裁字第裁40-A
00YFN383號），提起抗告，本院裁定如下：
    主    文
抗告駁回。
    理    由
一、原裁定意旨略以：汽車駕駛人於民國99年7月24日18時41分
    許，駕駛抗告人即受處分人廖玉燕所有車號8872-DR號自用
    小客車，行經臺北市○○○路○段8巷3號，與車號2051-UX號
    自用小客車擦撞肇事後，未待警方到場處理逕自駛離，經臺
    北市政府警察局中正第二分局（下稱中正二分局）通知車主
    即受處分人應至該局說明，受處分人人無故不到場說明，有
    「肇事逃逸案件，通知車主到場說明，無故不到場說明」之
    違規事實，經中正二分局交通分隊警員，以臺北市政府警察
    局掌電字第A00YFN383號舉發違反道路交通管理事件通知單
    逕行舉發，並經原處分機關於100年2月10日以北監自裁字第
    裁40-A00YFN383號違反道路交通管理事件裁決書，依道路交
    通管理處罰條例第62條第5項之規定，裁處吊扣汽車牌照1個
    月。受處分人不服以周亞琪所有之車號2051-UX號自用小客
    車上之擦痕不可能係由其所有之自用小客車所造成，警員未
    予詳查，即逕認其有肇事逃逸事實，又其未實際居住於車籍
    地，中正二分局於99年8月12日以掛號郵寄通知書，送達至
    其之車籍地，送達地點不合法，且該通知書雖經其母廖陳罕
    簽收，惟其母年事已高不識字，誤認為廣告信件，而未轉交
    予其她，是該通知書未經合法送達為由聲明異議，經原審調
    查後，仍認受處分人確有肇事逃逸案件，通知車主到場說明
    ，無故不到場說明之違規行為，而駁回其異議之聲明等情。
二、抗告意旨略以：中正二分局於99年8月12日將通知書寄至車
    籍地即戶籍地「新北市○○區○○路110巷2號」，並未一併
    寄至其現居地「新北市新莊區○○○路88巷5弄42號1樓」，
    送達是否合法並非無疑；又其母高齡且不識字，於不知情況
    下同時收受該通知書及其他信件，實無法分辨掛號信件與普
    通信件之別。再者，依其100年1月7日向臺北市交通事件裁
    決所申請鑑定之決議為「跡證不足，不予鑑定」，原審卻認
    定臺北市警察局就其肇事之情事已盡相當調查之義務，有裁
    判不備理由之違法等語。
三、按汽車駕駛人駕駛汽車肇事，無人受傷或死亡而未依規定處
    置者，處新臺幣1千元以上3千元以下罰鍰；逃逸者，並吊扣
    其駕駛執照1個月至3個月。第1項及前項肇事逃逸案件，經
    通知汽車所有人到場說明，無故不到場說明，或不提供汽車
    駕駛人相關資料者，吊扣該汽車牌照1個月至3個月，道路交
    通管理處罰條例第62條第1項、第5項分別定有明文。
四、經查：
(一)受處分人所有之車號8872-DR號自用小客車，於99年7月24日
    18時41分許，行經臺北市○○○路○段8巷3號，與周亞琪停
    放於該處之車號2051-UX號自用小客車發生擦撞肇事而逃逸
    ，經周亞琪向中正二分局報案後，該分局通知受處分人於99
    年8月19日11時，應至該分局交通分隊說明，詎受處分人無
    故不到場說明，亦未提供駕駛人資料，違反道路交通管理處
    罰條例第62條第5項規定，經警員制單舉發，嗣受處分人於
    99年9月8日向原處分機關提出申訴，經中正二分局交通分隊
    警員調查結果，仍認受處分人有其上開違規之行為，原處分
    機關遂依上開規定，裁處受處分人吊扣汽車牌照1個月等情
    ，有舉發通知單、中正二分局99年8月12日北市警中正二分
    交字第09931074410號書函、中華郵政掛號郵件收件回執、
    交通部公路總局臺北區監理所100年2月10日北監自裁字第裁
    40-A00YFN383號違反道路交通管理事件裁決書、送達證書各
    1紙在卷可稽（見原審卷第48、59、60、46、47頁），是受
    處分人確有肇事逃逸案件，通知車主到場說明，無故不到場
    說明之事實，堪予認定。
(二)依據證人周亞琪於原審證稱：在去年的7、8月間某日晚上約
    10時，是在臺北市○○○路8巷3號的路邊，當天下午4時許
    ，他們本來要開車出去，但是有1輛車擋住，所以他們請警
    察幫忙聯絡車主，請車主移車，但是因為聯絡不到，所以就
    沒有辦法出門，警察有開罰單，因為那輛車子是違規紅線停
    車，那輛車的車號她不記得，所以他們就一直從陽臺看該車
    是否已經移走，看到受處分人的車子從羅斯福路8巷巷道，
    就是他們家左前方開過來，因為那輛紅線違規停車的車子擋
    在前方，所以受處分人的車子不好轉彎，受處分人在轉彎時
    離他們的車子很近，切不過來，就倒退1次再切進來，之後
    看到受處分人把車停到他們車子的後面第2台；他們當天晚
    上約10點要移車時，發現車子的左前方有明顯的擦痕，是黑
    、灰、藍色的，就是刮到最深的地方是黑色，旁邊有藍色的
    擦痕，上面還有灰色的漆，因為她的車子是銀色的，所以灰
    色的漆不是她的車子，他們就看到後面所停第2台車子，就
    是受處分人的車子去看，受處分人的車子是灰色，他們報警
    處理，警察過來量巷子的距離，也有看受處分人車子的擦痕
    ，異議人的車子擦痕在左前方，我的車子擦痕也在左前方。
    之後她拿報案資料自己去里長那裡看監視錄影帶，從當天下
    午4點多開始看到當天晚上10點多她移車，期間只有受處分
    人的車子有很接近他們的車輛，其他都沒有等語（見原審卷
    第88-89頁），核與證人即周亞琪之夫俞博懷於警詢時證稱
    ：他在他家陽臺發現車號8872-DR號自用小客車轉進來靠近
    他老婆停放車號2051-UX號自用小客車，連續前後調整距離
    ，他看見車號8872-DR號自用小客車停車完畢才進屋內，是
    他要將老婆車輛移開時發現車輛被撞擊；事故發生後，受處
    分人所有之車輛停於他老婆車後2部；他老婆車輛是停車，
    對方車號8872-DR號自用小客車停於老婆車輛後就沒有移動
    ；當時路況佳、天候晴、視線好、無障礙物；他確定是車號
    8872-DR號自用小客車撞到他老婆車輛等語（見原審卷第109
    頁），就99年7月24日當時停放地點附近之路況、受處分人
    所有前開車輛如何經過及停放地點，以及如何發現周亞琪所
    有之上開車輛因擦撞而受損等節相符。復參以受處分人所有
    之車號8872-DR號及周亞琪所有之車號2051-UX號自用小客車
    之車損照片，可知受處分人所有上開車輛之左前方保險桿與
    周亞琪所有上開車輛之左前方保險桿上皆有黑、灰、藍色之
    擦痕，有車輛比對照片18幀、受處分人車輛照片5幀、現場
    採證照片6幀附卷可佐（見原審卷第112-126頁），此與證人
    周亞琪、俞博懷均證稱，受處分人所有之車號8872 -DR號自
    用小客車於進入上開巷口之路線，因而造成該2車發生擦撞
    之部位等語，酌情確屬可能，證人之指述尚屬有據，臺北市
    政府警察局交通分隊警員根據前開證據資料，製作臺北市政
    府警察局交通警察大隊道路交通事故初步分析研判表、A3類
    道路交通事故調查報告表、道路交通事故現場圖，並依其調
    查結果，以99年8月12日北市警中正二分交字第09931074410
    號書函通知受處分人到場說明，於法並無不合。受處分人抗
    告意旨雖以其於100年1月7日向臺北市交通事件裁決所申請
    鑑定之決議結果，主張其並無前開車輛擦撞之情事，警察機
    關就此部分亦未盡相當調查之義務，惟查中正二分局依當時
    所知之證據資料，認受處分人涉有肇事逃逸之情，尚屬合理
    ，已如前述，受處分人本應於警察機關於99年8月12日發函
    通知其攜帶相關資料到場說明時，即依通知到場說明，以進
    一步協助釐清、查證並確認是否有肇事之事實，受處分人卻
    無故不到場說明，遲至100年3月7日始提出上開鑑定意見，
    實無解於本件「肇事逃逸案件，通知車主到場說明，無故不
    到場說明」之違規行為，是受處分人前開所辯，自無可採。
(三)按送達，於應受送達人之住居所、事務所或營業所為之；於
    應送達處所不獲會晤應受送達人時，得將文書付與有辨別事
    理能力之同居人、受僱人或應送達處所之接收郵件人員，行
    政程序法第72條第1 項前段、第73條第1 項分別定有明文。
    又處理違反道路交通管理事件，有關文書送達之規定，應依
    行政程序法之規定，於違反道路交通管理事件統一裁罰標準
    及查處理細則第5條亦定有明文。中正二分局通知書於99 年
    8月12日，以掛號郵寄方式，送達受處分人之車籍地（與戶
    籍地同），並由其母廖陳罕簽收，有上開書函、送達證書，
    以及受處分議人之個人戶籍資料查詢結果表、車號查詢汽車
    車籍表在卷可稽（見原審卷第56-60、7 8、80頁），另參以
    受處分人並未向監理機關陳報實際居所地為通訊地址等情（
    見原審卷第88頁），揆諸前開規定，足認上開通知書已向受
    處分人當時之戶籍地址送達，業使受處分人居於可瞭解之地
    位，應認通知書已合法送達。受處分人雖一再辯稱其母親高
    齡且不識字，無法辨別掛號信件與普通信件、廣告信件之差
    異等語，惟衡諸常情，長輩雖有不識字者，然應有多年社會
    生活經驗之累積，對日常事務均可認識處理，而具有辨別事
    理之能力，受處分人之母既於掛號郵件收件回執之收件欄蓋
    章收受郵件，難認其非能分辨該信件與普通信件或廣告信件
    之別，受處分人就此所辯，並無可採。況汽車所有人名稱、
    住所等如有變更，應向公路監理機關辦理登記，道路交通安
    全規則第23條第1項定有明文；再依公路監理電腦系統車輛
    車籍及駕駛人駕籍增設「住居所或就業處所地址」（99 年2
    月23日修正前為「『通信地址』欄位」）作業注意事項第1
    條規定：「車主、駕駛人依規定向公路監理機關申領之車輛
    牌照、駕駛執照，係以戶籍住所為登記地址；基於社會現況
    及便民原則，並因應車主、駕駛人需及行政程序法第72 條
    合法送達處所規定，於公路監理電腦系統車籍及駕籍檔中增
    列住居所或就業處所地址，以利公路監理機關及相關機關各
    項便民服務通知事項、公路法、道路交通管理處罰條例及強
    制汽車責任保險法等法令規定之行政文書寄達，特訂定本注
    意事項。」，以及第5條規定：「公路監理機關受理車主、
    駕駛人申請增設住居所或就業處所地址後，應立即登載於公
    路監理電腦系統之車籍及駕籍檔中；各項便民服務之通知事
    項、公路法、道路交通管理處罰條例及強制汽車責任保險法
    等法令規定之行政文書寄達，皆以住居所或就業處所地址寄
    發。」，是受處分人倘平日實際居住地與車籍地不同，而汽
    車駕駛人之住址有變更者，應依上開規定辦理住址或通信地
    址變更異動，否則交通監理機關除透過戶役政系統查詢其戶
    籍地址外，何以得知受處分人住居所變更之事實，而僅能依
    受處分人原登記地址或透過戶役政系統查知之戶籍地送達文
    書，如受處分人因此無從親自收受文書，其不利益自應歸由
    未陳報新址或申請地址異動之受處分人承擔。是受處分人辯
    以中正二分局未將通知書一併寄至其實際居所，送達不合法
    ，亦非可採。
(四)綜上所述，汽車駕駛人駕駛受處分人所有車輛實有肇事逃逸
    之嫌疑，經中正二分局發函通知受處分人攜帶相關資料到場
    說明，受處分人無故不到場說明之違規事由，堪予認定。原
    處分機關依道路交通管理處罰條例第62條第5項規定，裁處
    受處分人吊扣汽車牌照1個月，核無不當，原審法院調查後
    亦同此點認定，而駁回異議之聲明，認事用法並無違誤。受
    處分人執陳詞提起本件抗告，為無理由，應予駁回。
據上論斷，依道路交通管理處罰條例第89條、道路交通事件處理
辦法第25條、刑事訴訟法第412條，裁定如主文。
中    華    民    國   100    年    7     月    4     日
                  刑事第五庭  審判長法  官  李英勇
                                    法  官  崔玲琦
                                    法  官  劉秉鑫
以上正本證明與原本無異。
不得再抗告。
                                    書記官  蔡宜蓁
中    華    民    國   100    年    7     月    5     日